【裁判字號】    99,訴,261
【裁判日期】    990622
【裁判案由】    違反毒品危害防制條例等
【裁判全文】
臺灣屏東地方法院刑事判決               99年度訴字第261號
公  訴  人  台灣屏東地方法院檢察署檢察官
被      告  乙○○
指定辯護人  黃光宇律師
上列被告因違反毒品危害防制條例等案件，經檢察官提起公訴（
98 年 度偵字第8849號）本院判決如下：
    主  文
乙○○犯詐欺取財罪，累犯，處有期徒刑陸月，如易科罰金，以
新台幣壹仟元折算壹日。
其餘被訴部分無罪。
    事  實
一、乙○○前因竊盜案件，經本院分別判處有期徒刑7 月（9 次
    ）、5 月、4 月確定，又因違反毒品危害防制條例案件，經
    本院判處有期徒刑8 月（2 次）確定，於民國96年4 月4 日
    入監執行，嗣經減刑，甫於98年8 月31日縮刑期滿執行完畢
    。詎猶不知悔改，又因缺錢花用，意圖為自己不法之所有，
    於98年10月8 日9 時許，在屏東縣竹田鄉○○路270 號甲○
    ○住處，向甲○○佯稱：身上有第二級毒品甲基安非他命可
    便宜販賣他人云云，致甲○○陷於錯誤，誤信乙○○所交付
    之白糖2 包係第二級毒品甲基安非他命，而交付新台幣（下
    同）7,000 元予乙○○，乙○○因而詐得7,000 元，嗣經甲
    ○○察覺有異報警而查獲上情。
二、案經屏東縣政府警察局潮州分局報告台灣屏東地方法院檢察
    署檢察官偵查起訴。
    理  由
壹、程序方面
一、按刑事被告詰問證人之權利，係憲法所保障之基本人權及訴
    訟權基本內容之一，不容任意剝奪。不當剝奪被告詰問證人
    之機會，不僅妨害其訴訟防禦權之行使，亦有礙於真實之發
    現，自為法所不許（司法院釋字第384 、582 號解釋意旨參
    照）。本件證人即被害人甲○○於警詢之指述，係被告以外
    之人於審判外之陳述，業經辯護人於本院準備程序表明無證
    據能力。然而，甲○○已於99年3 月18日死亡，有法務部戶
    役政連結作業系統個人基本資料1 紙附卷足憑，雖檢察官主
    張甲○○已死亡，該警詢指述符合刑事訴訟法第159 條之3
    第1 款之規定而有證據能力。惟查，該警詢指述，證人甲○
    ○依法無庸具結，並無法律之拘束力擔保其可誠實陳述，且
    又剝奪被告憲法上之對質詰問權，影響被告憲法之權利重大
    ，倘該證據在客觀上尚未具特別可信之情況，實難遽採為證
    據。本件被害人甲○○之警詢筆錄，公訴人並未具體指出該
    警詢筆錄客觀上有何可信之特別情況，徒以被害人已死亡，
    即認有前開法條適用而有證據能力，參以上述大法官解釋意
    旨，檢察官之主張尚不足採。是本件被害人甲○○之警詢筆
    錄應無證據能力。
二、次按依法院組織法第60條及刑事訴訟法第228 條至第231 條
    之1 規定，檢察官職司犯罪偵查權，其於偵查中為蒐集調查
    被告之犯罪證據而為偵查權之實施，除法有明文者外，本不
    拘一定之形式，關於訊問證人，法亦無明文必須使被告在場
    並使其有詰問之機會，其在尚不知被告為何人之偵查階段，
    益無使被告在場並賦予詰問證人之可能；況刑事訴訟法採證
    據裁判主義，所有供證明犯罪所用證據，均須於審判中踐行
    調查（包含證人之交互詰問）、辯論程序，始得採為斷罪之
    資料，亦不致有侵犯法律對被告人權保障之虞。是刑事訴訟
    法所規定傳聞法則之例外，其中就被告以外之人於偵查中向
    檢察官所為之陳述，因檢察官代表國家偵查犯罪時，原則上
    當能遵守法定程序，被告以外之人如有具結能力，並經依法
    具結以擔保其係據實陳述者，依第159 條之1 第2 項規定「
    除顯有不可信之情況者外」，仍得為證據（最高法院97年度
    台上字第93號判決意旨參照）。本件證人即被害人甲○○於
    檢察官偵查中已具結作證，有具結文1 紙附卷可參，依上開
    判決意旨除顯有不可信之情況外，應有證據能力。倘被告主
    張有例外之情形而否定該證據得為證據時，自應就此欠缺可
    信性外部保障之情形負舉證責任（最高法院98年度台上字第
    2904號判決意旨參照) ，本件被告及辯護人就證人甲○○於
    檢察官偵查中具結之證言具有不可信之情況，並未舉證以實
    其說，其空言該證言無證據能力並不可採。是證人甲○○偵
    查中之證言有證據能力。
三、按傳聞法則之重要理論依據，在於傳聞證據未經當事人之反
    對詰問予以核實，乃予排斥，惟若當事人已放棄對原供述人
    之反對詰問權，於法院審判時表明同意該等傳聞證據可作為
    證據，基於證據資料愈豐富，愈有助於真實發現之理念，並
    貫徹刑事訴訟法修法加重當事人進行主義之精神，確認當事
    人對於證據能力有處分權之制度，傳聞證據經當事人同意作
    為證據，法院認為適當者，亦得為證據；另當事人於調查證
    據時，對於傳聞證據表示「沒有意見」、「對於證據調查無
    意見」，而未於言詞辯論終結前聲明異議，應視為已有將該
    等傳聞證據採為證據之同意，刑事訴訟法第159 條之5 定有
    明文。除前開所述部分外，檢察官、被告及辯護人於本院審
    理時就本判決引用之各項證據資料屬審判外之言詞或書面陳
    述，知有刑事訴訟法第159 條第1 項不得為證據之情形，均
    表示無意見，而未於言詞辯論終結前聲明異議，本院審酌上
    開證據資料作成時之情況，並無任何違法取證之不適當情形
    ，且對於被告涉案之事實具有相當之關聯性，依刑事訴訟法
    第159 條之5 規定，認具有證據能力。此外，扣案之白糖係
    物證，與本案被訴詐欺罪具有關連性，有證據能力，並此敘
    明。
貳、實體方面
甲、有罪部分
一、上開詐欺事實，業據被告乙○○於本院準備程序及審理時均
    坦承不諱（本院卷第54頁反面、第79頁反面），核與證人甲
    ○○於檢察官偵查中具結之證言相符（偵查卷第28頁）。此
    外，復有扣案之白糖2 包附卷可證，而該2 包白糖經以簡易
    快速篩檢試劑初涉檢驗結果，均無海洛因及甲基安非他命成
    分，有屏東縣警察局潮州分局毒品初步檢驗結果報告表1 紙
    在卷可憑（偵查卷第43頁），足認被告之自白與事實相符，
    應可採信。本件被告詐欺取財之事證明確，其犯行已堪認定
    。
二、核被告乙○○所為，係犯刑法第339 條第1 項之詐欺取財罪
    。被告前因竊盜案件，經本院分別判處有期徒刑7 月（9 次
    ）、5 月、4 月確定，又因違反毒品危害防制條例案件，經
    本院判處有期徒刑8 月（2 次）確定，於96年4 月4 日入監
    執行，嗣經減刑，甫於98年8 月31日縮刑期滿執行完畢等情
    ，有台灣高等法院被告前案紀錄表1 份可參，其於5 年以內
    再故意犯本件有期徒刑以上之罪，依刑法第47條第1 項規定
    ，應論以累犯，並加重其刑。爰審酌被告之年齡、知識程度
    、犯罪動機、對被害人所造成之損害程度，及其犯後坦承犯
    行，態度尚佳，並兼衡其有前述多次前科、素行不佳等一切
    情狀，量處如主文所示之刑，並諭知易科罰金之折算標準。
    又扣案之白糖已交付於被害人甲○○，顯非被告所有，爰不
    為沒收之諭知，併此敘明。
乙、無罪部分
一、公訴意旨略以：被告乙○○明知甲基安非他命係毒品危害防
    制條例第2 條第2 項第2 款所管制之第二級毒品，非經許可
    ，不得販賣，竟基於販賣第二級毒品甲基安非他命之犯意，
    先向姓名、年籍均不詳綽號「阿泉」之成年男子（另案由檢
    察官偵辦中），以不詳代價、數量，向「阿泉」購入第二級
    毒品甲基安非他命後，再於98年10月1 日及5 日，在屏東縣
    竹田鄉○○路270 號甲○○住處，以每包1,000 元之代價，
    販賣第二級毒品甲基安非他命予甲○○施用各1 次，共計販
    賣2 次甲基安非他命予甲○○，因認乙○○涉有毒品危害防
    制條例第4 條第2 項之販賣第二級毒品2 次之罪嫌云云。
二、按犯罪事實應依證據認定之，無證據不得認定犯罪事實；不
    能證明被告犯罪者，應諭知無罪之判決，刑事訴訟法第154
    條第2 項、第301 條第1 項分別定有明文。次按認定不利於
    被告之事實，須依積極證據，苟積極證據不足為不利於被告
    事實之認定時，即應為有利於被告之認定，更不必有何有利
    之證據；且被告否認犯罪所持之辯解縱屬不能成立，仍非有
    積極證據足以證明其犯罪行為，不能遽為有罪之認定；而認
    定犯罪事實所憑之證據，雖不以直接證據為限，間接證據亦
    包括在內，然而無論直接或間接證據，其為訴訟上之證明，
    須於通常一般之人均不致有所懷疑，而得確信其為真實程度
    者，始得據為有罪之認定，倘其證明尚未達此一程度，而有
    合理懷疑存在時，事實審法院復就其心證上理由予以闡述，
    敘明其如何無從為有罪之確信，因而為無罪之判決，尚不得
    任意指為違法（最高法院30年上字第816 號、第1831號判例
    、76年台上字第4986號判例意旨參照）。又被害人與一般證
    人不同，其與被告處於絕對相反之立場，其陳述之目的，在
    使被告受刑事訴追處罰，內容未必完全真實，證明力自較一
    般證人之陳述薄弱。故被害人縱立於證人地位而為指證及陳
    述，且其指證、陳述無瑕疵可指，仍不得作為有罪判決之唯
    一依據（最高法院96年度台上字第2161號判決意旨參照）。
三、公訴人認被告涉犯上開販賣第二級毒品甲基安非他命2 次犯
    嫌，係以證人即被害人甲○○偵查中具結之指訴、雙方有互
    通電話及甲○○之尿液送驗後有甲基安非他命之陽性反應等
    為論據。訊據被告堅決否認有此等犯行，辯稱：因甲○○遭
    被告以白糖充當甲基安非他命詐欺，而報復被告等語（本院
    卷第54頁反面）。
四、經查：除上開有罪部分外，本件起訴意旨就被告其餘涉犯販
    賣第二級毒品甲基安非他命部分，僅以被害人甲○○之偵查
    中具結之指訴、雙方有互通電話及甲○○之尿液送驗後有甲
    基安非他命之陽性反應等為論據。然被告與被害人甲○○為
    同村之人，業據甲○○於偵查中證述明確（偵卷第27頁），
    是其二人彼此有認識而互通電話甚為平常，與本案被告販賣
    第二級毒品之事實並無多大之關連性。又被害人甲○○之尿
    液檢驗報告，僅能證明甲○○有施用甲基安非他命，與被告
    有無販賣毒品之事實亦無關連。除此之外，本件公訴人認被
    告有販賣第二級毒品之事實，實際上僅以被害人甲○○之偵
    查中指訴為唯一證據，因被告確有上述以白糖充當甲基安非
    他命詐欺被害人甲○○之事實，衡之常情，被害人有可能因
    此而挾怨報復，況被害人甲○○已經死亡，無法到庭接受檢
    、辯雙方之交互詰問，其證言之可信度如何，尚屬有疑，無
    法盡信，從而，本件被害人甲○○之指訴，其證明力自較一
    般證人之陳述薄弱，其立於證人地位而為之指證及陳述，縱
    無瑕疵可指，依上開最高法院之判決意旨，仍不得作為有罪
    判決之唯一依據。是此部分檢察官所提積極證據，尚不足以
    認定被告有公訴意旨所指犯行，其間尚有合理之懷疑存在，
    自難遽認被告有販賣甲基安非他命2 次之犯行。此外，復查
    無其他積極證據足資認定被告有公訴意旨所述上開犯行，其
    犯罪即屬不能證明，揆諸首揭說明，依法應為其無罪之諭知
    。又被告之犯罪既無法證明，則本件扣案之手機1 支，即非
    供犯罪所用之物，無從沒收。另扣案之注射針筒1 支，與本
    案無關，不另為沒收之諭知，均併此敘明。
據上論斷，應依刑事訴訟法第299 條第1 項、第301 條第1 項，
刑法第339 條第1 項、第47條第1 項、第41條第1 項前段，刑法
施行法第1 條之1 ，判決如主文。
本案經檢察官李秀玲到庭執行職務。
中    華    民    國    99    年    6     月    22    日
                  刑事第二庭  審判長法  官  黃國永
                                    法  官  翁世容
                                    法  官  簡光昌
以上正本證明與原本無異。
如不服本判決應於收受判決後10日內向本院提出上訴書狀，並應
敘述具體理由；其未敘述上訴理由者，應於上訴期間屆滿後20日
內向本院補提理由書（均須按他造當事人之人數附繕本）「切勿
逕送上級法院」。
中    華    民    國    99    年    6     月    22    日
                                    書記官  黃佳惠
附錄本案論罪科刑法條全文：
中華民國刑法第339條第1項
（普通詐欺罪）
意圖為自己或第三人不法之所有，以詐術使人將本人或第三人之
物交付者，處5 年以下有期徒刑、拘役或科或併科1 千元以下罰
金。

司法院資訊處製作；財團法人民間司法改革基金會備份。
